【裁判字號】    90,上易,2418
【裁判日期】    901114
【裁判案由】    妨害名譽
【裁判全文】
臺灣高等法院刑事判決                            九十年度上易字第二四一八號
    上  訴  人
    即  被  告  丙○○
右上訴人因妨害名譽案件，不服臺灣士林地方法院九十年度易字第二九六號，中華民
國九十年五月三十一日第一審判決（起訴案號：臺灣士林地方法院檢察署八十九年度
偵字第九七五六號）提起上訴，本院判決如左：
    主  文
上訴駁回。
    事  實
一、緣丙○○與乙○○原係婚外情男女朋友關係，於民國（下同）八十九年一月五日
    下午三時許，在臺北縣汐止市○○街四七四巷十九號丙○○之住處，遭丙○○之
    妻游麗玲報警當場查獲二人赤裸共眠（乙○○涉犯妨害家庭部分，另案於原審法
    院審理中，丙○○涉犯妨害家庭部分未據告訴）。乙○○被訴妨害家庭案件，經
    臺灣士林地方法院檢察署檢察官以八十九年度偵字第四六七五號、九七五一號偵
    查期間，丙○○因不滿乙○○另案對其提出恐嚇取財（臺灣士林地方法院檢察署
    八十九年度偵字第二三三四號、第四五○一號，業經處分不起訴確定）、妨害名
    譽（同署八十九年度偵字第四五○三號、偵續字第九二號，業經處分不起訴確定
    ）等告訴，復指責其設計仙人跳，竟基於公然侮辱及誹謗之犯意，意圖散布於眾
    ，於八十九年十月十三日上午十一時三十分許，在臺灣士林地方法院檢察署第九
    偵查庭門外等候開庭時，於不特定人得以共見共聞之狀況下，公然以「不要臉」
    等語辱罵乙○○，並大聲傳述乙○○「被抓姦在床」等涉及私德而足以毀損乙○○名譽之事。
二、案經被害人乙○○訴由臺灣士林地方法院檢察署檢察官偵查起訴。
    理  由
一、訊據被告丙○○於本院調查時固不否認於右揭時地與告訴人乙○○發生口角，惟
    矢口否認有何公然侮辱及誹謗罪行，辯稱：當時我與告訴人坐在法庭外等候開庭
    ，我與告訴人坐對面，告訴人說我和太太游麗玲設計仙人跳，我說不要亂講話，
    明明捉姦在床，那時是回應告訴人，但我沒說不要臉，本案之證人均是告訴人之
    友人，其證詞不足採信云云。惟查：
  (一)右揭事實，業據告訴人乙○○指訴綦詳，核與證人丁○○（偵查卷宗第三一頁背
    面、本院九十年九月十四日訊問筆錄）、陳青吟（偵查卷宗第三二頁背面）證述
    情節相符，且證人陳青吟於八十九年十月十三日上午十時三十分許，在同一偵查
    庭因侵占案開庭，丁○○為陳青吟之母，二人事前均不認識告訴人乙○○，亦據
    證人丁○○、陳青吟結證屬實，並有臺灣士林地方法院檢察署八十九年度偵字第
    一四九三號點名單暨筆錄一件在卷可考。至證人即被告之妻游麗玲雖附和被告之
    詞，惟其依法既無具結義務，其本身亦於同一時地涉犯公然侮辱罪嫌，經原審審
    理中（九十年度易字第一○六號），而證人丁○○、陳青吟與被告素無仇怨，自
    無設詞誣陷、身觸偽證重罪之必要，其二人所言應較堪採信。至於被告另提出證
    人丁○○九十年二月二十六日所書寫之字條影本（載有：「希望你和李小姐不要
    再鬥下去，別無惡意，我已勸妥李小姐心平氣和和你解決問題：：」等語），證
    人丁○○承認屬實，並證稱：開庭我去作證：：，後來我覺得他們應該和解，我
    就做中間人勸他們和解，後來告訴人我去被告店裡，：：當時被告似乎不願和解
    ，我也是善意，第二次我寫了騎車去塞在他店的門下面，因我要去上班」等語（
    見本院九十年九月十四日訊問筆錄），觀之該字條之日期在案發八十九年十月十
    三日後數月，是被告提出該字條並不足以認定證人丁○○、陳青吟於案發前即認
    識或有偽證之嫌。被告復聲請傳訊證人即告訴人曾服務之智伸公司同事甲○○，
    該證人未於本件案發時在場，其證言亦無法為被告有利之認定。
  (二)按意圖散布於眾，而指摘或傳述足以毀損他人名譽之事者，為誹謗罪，刑法第三
    百十條第一項定有明文，雖同條第三項規定：對於所誹謗之事，能證明其為真實
    者不罰，惟所誹謗之事如係涉於私德而與公共利益無關者，則不在此限，此於該
    項但書亦有明文。經查，告訴人與被告為警當場查獲二人赤裸共眠乙節，固為二
    人所不爭，並有臺灣士林地方法院檢察署八十九年度偵字第四六七五號、第九七
    五一號起訴書附卷可參，惟此事涉個人私德而與公共利益無關，被告竟於不特定
    人或多數人得以共見共聞之偵查庭門外為上開之指摘，顯已足以妨害告訴人之名
    譽。是被告所辯，顯係卸責之詞，不足採信。
  (三)本件事證明確，犯行堪以認定。至於被告聲請調取臺灣士林地方法院檢察署偵查
    庭門口錄影帶，並無必要，附此敘明。
二、按刑法第三百十條誹謗罪之成立，必須意圖散布於眾，而指摘或傳述足以毀損他
    人名譽之具體事實，尚僅抽象的公然為謾罵或嘲弄，並未指摘具體事實，則屬刑
    法第三百零九條第一項公然侮辱罪範疇（最高法院八十六年度臺上字第六九二○
    號判決參照）。核被告丙○○所為抽象辱罵告訴人「不要臉」之犯行，係犯刑法
    第三百零九條第一項之公然侮辱罪，其所為具體指摘告訴人「被抓姦在床」之犯
    行，係犯同法第三百十條第一項之誹謗罪。被告以一個意思活動，一行為同時觸
    犯上開二罪，為想像競合犯，應從一重論以誹謗罪。被告公然侮辱之犯行，檢察
    官漏引起訴法條，惟事實欄已予記載，並經告訴人合法提起告訴，應認在起訴之
    範圍內，本院自得加以審判，併此敘明。
三、原審法院因以適用刑法第二條第一項前段、第三百零九條、第三百十條第一項、
    第五十五條、第四十一條第一項前段、罰金罰鍰提高標準條例第一條前段、第二
    條之規定，審酌被告素行、智識程度、生活狀況、犯罪之動機、目的、對被害人
    所生名譽損害之程度、犯罪後之態度等一切情狀，量處拘役五十九日，並敘明被
    告行為後，刑法第四十一條業於九十年一月十日修正公布，同年月十二日生效，
    舊法規定犯最重本刑三年以下有期徒刑以下之刑之罪，而受六個月以下有期徒刑
    或拘役之宣告，因身體、教育、職業、家庭之關係或其他正當事由，執行顯有困
    難者，得易科罰金，修正後刑法第四十一條第一項規定，凡犯最重本刑五年以下
    有期徒刑以下之刑之罪，而受六個月以下有期徒刑或拘役之宣告，均得易科罰金
    ，經比較新舊法之規定，爰依刑法第二條第一項前段規定，適用裁判時之新法，
    予宣告如易科罰金，以三百元折算一日。本院經核原審認事用法，並無不合，量
    刑亦稱允當。被告上訴意旨猶執陳詞否認犯行，為無理由，應予駁回。
四、被告經合法傳喚無正當理由不到庭，爰不待其陳述，逕行判決。
據上論斷，應依刑事訴訟法第三百六十八條、第三百七十一條，判決如主文。
本案經檢察官李金定到庭執行職務。
中      華      民      國    九十      年     十一     月     十四     日
                              臺灣高等法院刑事第二十二庭
                                  審判長法  官  許  正  順
                                        法  官  邱  同  印
                                        法  官  胡  方  新
右正本證明與原本無異。
不得上訴。
                                        書記官  秦  慧  榮
中    華    民    國     九十     年      十一      月       十五       日
附錄    本判決論罪科刑法條：
刑法第三百零九條：
公然侮辱人者，處拘役或三百元以下罰金。
以強暴犯前項之罪者，處一年以下有期徒刑、拘役或五百元以上罰金。
刑法第三百十條第一項
意圖散布於眾而指摘或傳述足以毀損他人名譽之事者，為誹謗罪，處一年以下有期徒
刑、拘役或五百元以下罰金。


司法院資訊處製作；財團法人民間司法改革基金會備份。
